【裁判字號】    97,訴,884
【裁判日期】    970910
【裁判案由】    違反毒品危害防制條例
【裁判全文】
臺灣雲林地方法院刑事判決          97年度訴字第852、884號
公  訴  人  臺灣雲林地方法院檢察署檢察官
被      告  甲○○
上列被告因違反毒品危害防制條例案件，經檢察官提起公訴（97
年度毒偵字第1145、1231、1240、1383號），嗣因被告就被訴事
實為有罪之陳述，經本院合議庭裁定由受命法官獨任適用簡式審
判程序審理，本院判決如下：
    主  文
甲○○施用第一級毒品，累犯，處有期徒刑拾月，扣案注射針筒
壹支沒收；又施用第一級毒品，累犯，處有期徒刑拾月；又施用
第一級毒品，累犯，處有期徒刑拾月；又施用第一級毒品，累犯
，處有期徒刑拾月，扣案第一級毒品海洛因貳包（驗後淨重合計
零點零玖參肆公克）均沒收銷燬之。應執行有期徒刑貳年陸月，
扣案第一級毒品海洛因貳包（驗後淨重合計零點零玖參肆公克）
均沒收銷燬之，扣案注射針筒壹支沒收。
    事  實
一、甲○○前於民國87年間，因施用毒品案件，經本院裁定送觀
    察、勒戒後，認有繼續施用毒品之傾向，再裁定令入戒治處
    所施以強制戒治，於88年6 月11日因停止戒治、交付保護管
    束出所，於89年1 月24日保護管束期滿執行完畢，並由臺灣
    雲林地方法院檢察署檢察官於同年9 月21日以89年度戒毒偵
    字第134 號為不起訴處分確定。其於前案強制戒治執行完畢
    後5 年內，復於91年間，因施用第一級毒品案件，經本院裁
    定令入戒治處所施以強制戒治，嗣因毒品危害防制條例修正
    施行，於93年1 月9 日經釋放而未完成戒治療程，刑案部分
    則經本院以92年度訴字第418 號判處有期徒刑10月確定，並
    與另犯竊盜案件所判處之有期徒刑1 年10月合併定應執行刑
    為有期徒刑2 年6 月確定，入監服刑後，甫於94年5 月21日
    執行完畢。又因施用第一級毒品案件，經本院以95年度訴字
    第480 號判處有期徒刑1 年2 月確定，再經裁定減刑為有期
    徒刑7 月確定，入監服刑後，甫於96年7 月16日執行完畢。
    詎其仍不知悔改，復各基於施用第一級毒品之犯意，先後為
    下列行為：
  (一)於97年5 月28日晚上8 時許，在雲林縣北港鎮○○里○○街
    20-6號之住處，以將第一級毒品海洛因摻水置於針筒內注射
    血管之方式，施用第一級毒品海洛因1 次。嗣於同年月31日
    上午8 時40分許，在雲林縣水林鄉○○○路22號前為警盤查
    時，在其所騎乘之機車置物箱內查獲其所有供施用第一級毒
    品海洛因所用之注射針筒1 支，並對其採尿送驗，始悉上情
    。
  (二)於同年6 月8 日採尿時間回溯96小時內之某時，在雲林縣水
    林鄉土厝村王厝寮24-10 號之住處，以將第一級毒品海洛因
    摻水置於針筒內注射血管之方式，施用第一級毒品海洛因1
    次。嗣於同年月8 日下午2 時30分許，在雲林縣四湖鄉○○
    村○○路上，因形跡可疑而為警盤查，並經其同意採尿送驗
    ，始悉上情。
  (三)於97年6 月19日採尿時間回溯96小時內之某時，在雲林縣水
    林鄉土厝村王厝寮24-10 號之住處，以將第一級毒品海洛因
    摻水置於針筒內注射血管之方式，施用第一級毒品海洛因1
    次。嗣於同年月18日晚上11時10分許，在嘉義縣六腳鄉蘇厝
    村11鄰74-10 號前為警盤查時，經警發覺其手肘上有針筒注
    射痕跡，將其帶回調查，並經其同意採尿送驗，始悉上情。
  (四)於97年7 月25日晚上8 時許，在雲林縣水林鄉土厝村王厝寮
    24-10 號之住處，以將第一級毒品海洛因海洛因摻水置於針
    筒內注射血管方式，施用第一級毒品海洛因1 次。嗣於同年
    月26日下午3 時45分，在雲林縣四湖鄉○○○ ○道路，為警查
    獲其持有第一級毒品海洛因2 包（驗前淨重合計0.1029公克
    、驗後淨重合計0.0934公克）。
二、案經雲林縣警察局北港分局、臺西分局報告，及嘉義縣警察
    局朴子分局報告臺灣嘉義地方法院檢察署檢察官呈請臺灣高
    等法院檢察署檢察長令轉臺灣雲林地方法院檢察署檢察官偵
    查起訴。
    理  由
一、按本件被告張維仁所犯係死刑、無期徒刑、最輕本刑為3 年
    以上有期徒刑以外之罪，其於準備程序就前揭被訴事實為有
    罪之陳述，經受命法官告知簡式審判程序之旨，並聽取其與
    公訴人之意見後，本院認無不得或不宜改依簡式審判程序進
    行之情事，依刑事訴訟法第273 條之1 第1 項、第284 條之
    1 規定，裁定本件由受命法官獨任進行簡式審判程序，合先
    敘明。
二、上揭犯罪事實，業據被告於警詢、偵訊及本院審理中均坦承
    不諱；且被告先後於97年5 月31日、同年6 月8 日、同年6
    月19日、同年7 月26日所採集之尿液，經送驗結果，均呈嗎
    啡陽性反應，分別有台灣檢驗技股份有限公司97年6 月18日
    報告編號KＺ000000000000號、97年6 月25日報告編號KＺ0000
    00000000號濫用藥物尿液檢驗報告、正修科技大學超微量研
    究科技中心97年7 月8 日報告編號R00-0000000 號檢驗報告
    、台灣檢驗技股份有限公司97年8 月6 日報告編號KＺ000000
    000000號濫用藥物尿液檢驗報告各1 份及各次採尿之真實姓
    名對照表共4 份附卷可稽；另於97年7 月26日扣案之白粉2
    包，經送驗結果，均含第一級毒品海洛因成分，驗前淨重各
    為0.0586及0.0443公克，驗後淨重各為0.0542及0.0392公克
    ，有行政院衛生署草屯療養院97年8 月28日草療鑑字第0970
    007582號鑑定書1 份在卷足憑；此外，復有被告所有供施用
    第一級毒品海洛因所用之注射針筒1 支於97年5 月31日扣案
    可證。
三、按海洛因施用入人體後水解還原成嗎啡，再循嗎啡之代謝方
    式排出體外，業據行政院衛生署藥物食品檢驗局以（73）藥
    檢壹字第030221號函敘明可查。而施用海洛因後，其於尿液
    中排出之最長時限，受施用劑量、施用方式、個人體質及其
    代謝情況等因素影響，因個案而易，施用海洛因一般可檢出
    之最長時間為海洛因服用後2 至4 天，亦經行政院衛生署管
    制藥品管理局以91年8 月2 日管檢字第108443號函示明確。
    依前揭說明，被告於上開4 次採尿時間回溯96小時內之某時
    ，曾施用第一級毒品海洛因各1 次之事實，應可認定。綜上
    足認，被告前揭自白核與事實相符，應堪採為被告有罪之證
    據，則被告前開犯行均堪以認定。
四、按犯毒品危害防制條例第10條施用第一、二級毒品之罪者，
    檢察官應聲請法院裁定，令被告入勒戒處所觀察、勒戒，經
    觀察、勒戒後，檢察官依據勒戒處分之陳報，認受觀察、勒
    戒人無繼續施用毒品傾向者，應即釋放，並為不起訴之處分
    ；認受觀察、勒戒人有繼續施用毒品之傾向者，檢察官應聲
    請法院裁定令入戒治處所強制戒治，其期間為6 個月以上，
    至無繼續強制戒治之必要為止，但最長不得逾1 年，強制戒
    治期滿，應即釋放，由檢察官為不起訴之處分。觀察、勒戒
    或強制戒治執行完畢釋放後，5 年內再犯第10條之罪者，應
    依一般刑事訴訟程序予以起訴論罪科刑，此觀諸毒品危害防
    制條例第20條第1 項、第2 項、第23條第1 項、第2 項規定
    自明。而被告若於5 年內已再犯，經依法追訴處罰，縱其第
    3 次（或第3 次以上）再度施用毒品之時間，在初犯經觀察
    、勒戒或強制戒治執行完畢釋放5 年以後，已不合於「5 年
    後再犯」之規定，且因已於「5 年內再犯」，顯見其再犯率
    甚高，原實施觀察、勒戒或強制戒治，已無法收其實效，即
    應依該條例第10條處罰（最高法院95年第7 次刑事庭會議決
    定可資參照）。查本件被告前於87年間，因施用毒品案件，
    經本院裁定送觀察、勒戒後，認有繼續施用毒品之傾向，再
    裁定令入戒治處所施以強制戒治，於88年6 月11日因停止戒
    治、交付保護管束出所，於89年1 月24日保護管束期滿執行
    完畢，並由臺灣雲林地方法院檢察署檢察官於同年9 月21日
    以89年度戒毒偵字第134 號為不起訴處分確定。其於前案強
    制戒治執行完畢後5 年內，復於91年間，因施用第一級毒品
    案件，經本院裁定令入戒治處所施以強制戒治，嗣因毒品危
    害防制條例修正施行，於93年1 月9 日經釋放而未完成戒治
    療程，刑案部分則經本院以92年度訴字第418 號判處有期徒
    刑10月確定，有臺灣高等法院被告前案紀錄表1 份在卷可考
    ，則被告再犯本件施用毒品犯行之時間，雖在前次強制戒治
    執行完畢5 年後，惟其既已於5 年內再犯，依前揭說明，本
    件仍應依法予以論罪科刑。
五、核被告先後4 次施用第一級毒品海洛因之所為，均係犯毒品
    危害防制條例第10條第1 項之施用第一級毒品罪。其持有第
    一級毒品之行為為施用之高度行為所吸收，不另論罪。被告
    上開4 次犯行，犯意各別，行為不同，應予分論併罰。又被
    告前因施用第一級毒品案件，經本院以95年度訴字第480 號
    判處有期徒刑1 年2 月確定，再經裁定減刑為有期徒刑7 月
    確定，入監服刑後，甫於96年7 月16日執行完畢，有前揭臺
    灣高等法院被告前案紀錄表可參，其受有期徒刑之執行完畢
    後5 年內，故意再犯本件均為有期徒刑以上之罪，均為累犯
    ，應依刑法第47條第1 項之規定各加重其刑。爰審酌被告前
    因施用毒品，先後經觀察、勒戒、強制戒治及法院判刑確定
    ，仍未戒絕毒品，再犯本件施用毒品犯行，顯見其無悔改之
    意，戒毒之意志不堅，有失政府制定毒品危害防制條例之立
    法美意，本不宜寬貸，惟念其施用毒品乃自戕一己之身體健
    康，尚未害及他人，犯後亦坦承犯行，態度良好等一切情狀
    ，分別量處如主文所示之刑，並定其應執行之刑。
六、扣案第一級毒品海洛因2 包（驗後淨重合計0.0934公克），
    均為查獲之第一級毒品，爰依毒品危害防制條例第18條第1
    項前段規定，不問屬於犯人與否，併予宣告沒收銷燬之，至
    鑑驗耗損之毒品自無庸宣告沒收銷燬。另扣案之注射針筒1
    支，係被告所有供施用第一級毒品海洛因所用之物，業據其
    供承在卷，爰依刑法第38條第1 項第2 款之規定，併予宣告
    沒收。
據上論斷，應依刑事訴訟法第273 條之1 第1 項、第284 條之1
、第299 條第1 項前段，毒品危害防制條例第10條第1 項、第18
條第1 項前段，刑法第11條、第47條第1 項、第51條第5 款、第
9 款、第38條第1 項第2 款，判決如主文。
本案經檢察官林豐正到庭執行職務。
中    華    民    國    97    年    9     月    10    日
                  刑事第一庭    法  官  王雅苑
以上正本證明與原本無異。
如不服本判決，應於判決收受後10日內，向本院提出上訴狀（須
附繕本）。
                                書記官  張簡純靜
中    華    民    國    97    年    9     月    10    日
附錄本案論罪科刑法條全文：
毒品危害防制條例第10條第1 項
施用第一級毒品者，處6 月以上5 年以下有期徒刑。


司法院資訊處製作；財團法人民間司法改革基金會備份。
